【裁判字號】    98,易,68
【裁判日期】    980305
【裁判案由】    詐欺
【裁判全文】
臺灣高雄地方法院刑事判決                98年度易字第68號
公  訴  人  臺灣高雄地方法院檢察署檢察官
被      告  丁○○
上列被告因詐欺案件，經檢察官提起公訴（97年度偵字第32358
號、第34539 號），嗣因被告就被訴事實為有罪之陳述，經本院
合議庭裁定由受命法官獨任依簡式審判程序審理，本院判決如下
：
    主  文
丁○○犯詐欺取財罪共肆罪，各處有期徒刑月；又犯詐欺取財
未遂罪共貳罪，各處有期徒刑貳月。應執行有期徒刑壹年貳月。
    事  實
一、丁○○基於詐欺取財之犯意，自民國97年7 月21日至同年12
    月9 日間，先後6 次（起訴書誤繕為7 次）均佯以騎乘機車
    與他人發生交通事故等語之方式施用詐術，使他人陷於錯誤
    後，向該他人或所屬雇主、機關同仁詐取財物。茲分述如下
    ：
（一）於97年7 月21日上午11時許，利用紗布包裹右腳踝以佯裝
      受傷情事，前往高雄市政府教育局局長辦公室，向局長匡
      稱：「於97年7 月17日下午3 時許，在文武三街附近，與
      教育局公務車發生擦撞而受傷，要求道歉」等語，經局長
      轉由科長處理，之後見科長質問司機丙○○，遂順勢改要
      求給付紅包壓驚，丙○○因一時未察而誤以與丁○○間有
      發生交通事故，致陷於錯誤，當場交付新臺幣（下同）20
      00元之紅包1 個予丁○○。
（二）於97年11月12日下午2 時30分許，前往址設高雄市○○區
      ○○路205 號「一現代幼稚園」，向幼稚園娃娃車司機乙○○匡稱：「因伊騎乘機車搭載女兒，為閃避娃娃車致重
      心不穩，造成腳部扭傷」等語，之後先向幼稚園主任取得
      紅包袋1 個，隨即將該紅包袋交予乙○○，並陳稱「看你
      如何處理」等語，乙○○因事出突然，無法查證而陷於錯
      誤，當場將現金2000元裝入該紅包袋，並交付予丁○○。
（三）於97年11月18日下午3 時許，前往址設高雄市左營區○○○路180 號「內政部疾病管制局第五分局」，向辦公室員
      工匡稱：「管制局箱型車於同日13時許在行政院南部服務
      中心前，與伊機車發生擦撞，致其摔倒腳部受傷，並交求
      機關先行處理」等語，致管制局某專員不察而陷於錯誤，
      當場交付2000元之紅包1 個予丁○○。
（四）於97年11月26日下午3 時許，前往址設高雄市○○區○○
      街96號「樹人托兒所」，向托兒所園長戊○○匡稱：「娃
      娃車在三民公園擦撞伊右腳，要求紅包道歉」等語，致戊○○不察而陷於錯誤，當場交付1000元之紅包1 個予丁○○，復因丁○○嫌棄1000元太少，遂再交付現金200 元。
（五）於97年11月28日下午6 時許，前往址設高雄市鼓山區○○○路705 號「諾貝爾幼稚園」，向幼稚園老師甲○○匡稱
      ：「幼稚園司機開車擦撞伊而受傷，要求紅包去霉運，金
      額多少沒關係」等語，致甲○○陷於錯誤，乃思以電話聯
      絡園長處理，惟丁○○見甲○○遲未交付紅包且欲撥打電
      話，遂自行離去而未得逞。
（六）97年12月9 日下午2 時30分許，前往址設高雄市○○區○○路56巷2 號「怡青幼稚園」，向幼稚園園長己○○匡稱
      ：娃娃車擦撞伊機車，致伊右腳受傷，要求紅包」等語，
      惟己○○察覺有異，乃虛應故事後即進入辦公室報警，丁○○見事跡敗露遂趁機逃離而未得逞。嗣於同日下午2 時
      55分許，經警循線在高雄市○○區○○街115 巷口「天才
      幼稚園」前查獲。
二、案經高雄市政府警察局苓雅分局移送臺灣高雄地方法院檢察
    署檢察官偵查起訴。
    理  由
一、按本件被告丁○○所犯係死刑、無期徒刑、最輕本刑為3 年
    以上有期徒刑以外之罪，其於準備程序就前揭被訴事實為有
    罪之陳述，經受命法官告知簡式審判程序之旨，並聽取其與
    公訴人之意見後，本院認無不得或不宜改依簡式審判程序進
    行之處，爰依刑事訴訟法第273 條之1 第1 項、第284 條之
    1 ，裁定本件由受命法官獨任進行簡式審判程序，合先敘明
    。
二、上揭犯罪事實業據被告丁○○於本院審理時坦承不諱，核與
    證人即被害人丙○○、乙○○、戊○○、甲○○、己○○等
    人之指訴，及證人陳啟玉、林蕎君等人之證述相符，復有被
    告之翻拍照片、被害人之指認照片、高雄市政府教育局派車
    請示單等在卷足憑，足認被告之自白與事實相符。本案事證
    明確，被告犯行堪予認定。
三、核被告上開事實欄所載一、(一)、(二)、(三)、(四)之行為，均係犯
    刑法第339 條第1 項之詐欺取財罪；事實欄一、(五)、(六)之行
    為，均係犯同法第339 條第3 項、第1 項之詐欺取財未遂罪
    。其所犯各次詐欺取財既、未遂行為，在主觀上均係分別起
    意，客觀上亦非利用同一機會、對於同一法益為之，所侵害
    之財產法益應各自獨立評價，較能符合社會通念及人民之法
    律感情，而均應予分論併罰。另被告就其對被害人甲○○、
    己○○部分（即事實欄一、(五)、(六)部分），其詐欺取財行為
    已實施而未遂，為未遂犯，爰依刑法第25條第2 項規定，按
    既遂犯之刑度減輕其刑。爰審酌被告不思以己力獲取所需，
    任意以欺罔之手段，向他人詐取財物，非但造成他人財產上
    損害，亦嚴重疏離社會上人與人間之信賴感，自屬可議，惟
    念其涉犯之情節非重，每次所詐騙金額非鉅，且犯後均坦承
    犯行，態度並非不良，並參酌並綜合考量被告係高中肄業、
    職業臨時工、家境免持（見警卷教育程度欄、職業欄及家庭
    經濟狀況欄之記載），及其上開犯罪情節等相關情狀，酌情
    分別量處如主文所示之刑並定其應執行之刑，以資懲儆。
據上論斷，應依刑事訴訟法第273 條之1 第1 項、第284 條之1
、第299 條第1 項前段，刑法第339 條第1 項、第3 項、第25條
第2 項、第51條第5 款，刑法施行法第1 條之1 ，判決如主文。
本案經檢察官程明慧到庭執行職務。
中    華    民    國    98    年    3     月    5    日
                  刑事第二庭    法  官  呂明燕
以上正本證明與原本無異。
如不服本判決應於收受判決後10日內向本院提出上訴書狀，並應
敘述具體理由。其未敘述上訴理由者，應於上訴期間屆滿後20日
內向本院補提理由書(均須按他造當事人之人數附繕本)「切勿逕
送上級法院」。
中    華    民    國    98    年    3     月    5    日
                                書記官  蔡毓琦
附錄本判決論罪之法條：
中華民國刑法第339條
意圖為自己或第三人不法之所有，以詐術使人將本人或第三人之
物交付者，處5 年以下有期徒刑、拘役或科或併科1 千元以下罰
金。
以前項方法得財產上不法之利益或使第三人得之者，亦同。
前二項之未遂犯罰之。


司法院資訊處製作；財團法人民間司法改革基金會備份。
